臺灣高等法院高雄分院民事判決　　　　　　　　　　　　　九十三年度再字第七號
　　　再審原告　　乙○○
　　　再審被告　　台灣省蔗農消費合作社
　　　法定代理人　甲○○
當事人間請求給付貨款事件，再審原告對於民國九十三年九月一日本院九十二年度上
字第一五一號確定判決提起再審之訴，本院判決如下：
    主  　  文
再審之訴駁回。
再審訴訟費用由再審原告負擔。
    事實及理由
一、再審之訴顯無再審理由者，得不經言詞辯論，以判決駁回之，民事訴訟法第五百
    零二條第二項定有明文。
二、再審原告主張：依鈞院九十二年度上字第一五一號確定判決（下稱原確定判決）
    附表一、三所示，再審被告主張再審原告所積欠民國八十五年二月起至八十五年
    四月止之肥料貨款，既係陸續發生之不同貨款債權，其最後一筆貨款之發生時間
    為八十五年四月二日，而再審被告已陳明其每次出貨均給再審原告二十五日之付
    款期間，則依民法第一百二十七條規定，該最後一筆貨款請求權至遲八十七年四
    月二十七日止，因二年間不行使業已消滅（其餘各筆債權更早於此）。又再審被
    告八十五年四月停止供應肥料後，再審原告雖自八十五年八月二十五日起至九十
　  年五月二十六日止陸續清償新台幣（下同）七十一萬七千八百四十一元，惟其清
    償並未指定應抵充之債務。原確定判決泛以再審原告自八十四年八月二十八日起
    開始清償債務，即謂再審原告積欠再審被告八十五年五月起至八十五年七月止之
　　九十萬元和解款及自八十五年二月起至八十五年四月止之肥料貨款請求權即因承
　  認債務而中斷，時效重新計算，顯有不適用民法第一百四十四條及適用民法第一
    百二十九條規定之適用法規顯有錯誤之再審理由等情，爰依民事訴訟法第四百九
    十六條第一項第一款之規定，提起再審之訴，求為：(一)原確定判決不利再審原告
    之訴部分廢棄。(二)前項廢棄部分，駁回再審被告之上訴之判決。
三、再審被告未提出書狀作何聲明或陳述。
四、按民事訴訟法第四百九十六條第一項第一款所謂適用法規顯有錯誤者，係指確定
　　判決所適用之法規顯然不合於法律規定，或與司法院現尚有效及大法官會議之解
　　釋，或最高法院尚有效之判例顯然違反者而言，不包括漏未斟酌證據、取捨證據
　　失當、認定事實錯誤及判決理由不備之情形在內（最高法院六十年台再字第一七
　　０號判例、六十三年台上字第八八０號判例、九十年度台再字第二七號判決參照
　　）。經查，原確定判決，係以：
  (一)關於和解契約部分：再審原告於八十四年四月十二日向再審被告訂購最後一批肥
    料後，積欠再審被告三百六十一萬九千元，遭再審被告停止供貨，再審原告乃與
    再審被告於八十四年六月間達成和解，由再審原告自八十四年八月間起分十二期
    清償欠款，再審原告於八十四年八月間給付第一期分期款三十一萬九千元，其後
    每月給付三十萬元，僅給付至八十五年四月份，八十五年五、六、七月計三期分
    期款九十萬元未清償。再審被告依和解契約請求再審原告清償九十萬元債務，適
    用民法第一百二十五條十五年時效請求權之規定。因再審原告自八十四年八月間
    即開始清償債務而支付至八十五年四月份，即因承認債務而中斷，時效重新計算
    。再審被告於九十一年三月二日提起本件訴訟，有起訴狀可參（原審卷第三頁）
    再審被告和解債權未罹於十五年時效而消滅。
  (二)關於貨款部分：再審被告自八十四年六月間起，重新出售肥料予再審原告，再審
    原告之簽回單亦記載再審原告自八十四年六月起迄八十五年二月一日止，一直向
    再審被告購買肥料（原審卷一六四頁至一九五之一頁），八十五年四月起因再審
    原告未支付八十五年二月七日購買之肥料款，再審被告停止出賣肥料予再審原告
    ，再審原告計積欠肥料貨款二百零二萬一千元，上開肥料款請求權之時效，應適
    用民法第一百二十七條第八款二年時效。惟再審原告自八十五年八月廿五日起至
    九十年五月二十六日止清償部分貨款七十一萬七千八百四十一元（如本院前審判
    決附表(四)所示）。認祇須再審原告有清償行為，應認係承認全部債務。再審原告
    於八十五年八月二十五日清償後二年內陸續清償部分債務，其中於八十七年三月
　　二十六日清償五千一百八十二元，故其時效自該日起重新計算；迄八十九年三月
　  十八日又清償二萬元，故自該時起時效又重新起算；再審被告於九十一年三月二
    日提起本件訴訟，已如前述，其貨款請求權並未罹於二年時效而消滅。
  (三)再審被告本於和解契約及貨款請求權，請求再審原告給付二百二十萬三千一百五
    十九元〔900,000＋（2,021,000-717,841）=2,203,159〕，及自起訴狀繕本送達
    翌日（九十一年四月四日）起算之法定遲延利息，為有理由，應予准許。
　(四)綜上，原確定判決以上開理由為其判決基礎，並無適用法規顯有錯誤之情形。再
  　審原告僅憑一己之見解，泛指原確定判決有不適用民法第一百四十四條及適用民
    法第一百二十九條規定之適用法規顯有錯誤云云，尚無可採。
五、綜上所述，本件再審之訴核與民事訴訟法第四百九十六條第一項第一款所定再審
    理由不符。從而，再審原告提起再審之訴，顯無理由，不應准許。爰不經言詞辯
    論而以判決駁回之。
六、據上論結，本件再審之訴顯無理由，爰依民事訴訟法第五百零二條第二項、第七
    十八條，判決如主文。
中　　　華　　　民　　　國　　九十三　　年　　十二　　月　　　十五　　　日
                                        民事第五庭
                                            審判長法  官  蔡明宛
                                                  法  官  林健彥
                                                  法  官  曾錦昌
正本係照原本作成。
如對本判決上訴，須於判決送達後二十日內向本院提出上訴狀，其未表明上訴理由者
，應於上訴後二十日內向本院提出上訴理由書（均須按他造當事人之人數附繕本）。
上訴時應提出委任律師或具有律師資格之人之委任狀，並依附註條文規定辦理。
附註：
民事訴訟法第四百六十六條之一：對於第二審判決上訴，上訴人應委任律師為訴訟代
理人，但上訴人或其法定代理人具有律師資格者，不在此限。
上訴人之配偶、三親等內之血親、二親等內之姻親，或上訴人為法人、中央或地方機
關時，其所屬專任人員具有律師資格並經法院認適當者，亦得為第三審訴訟代理人。
第一項但書及第二項情形，應於提起上訴或委任時釋明之
中　　　華　　　民　　　國　　九十三　　年　　十二　　月　　　十五　　　日
                                                  書記官　王婉蓉
